臺灣板橋地方法院刑事判決　　　　　　　　　　　　　九十年度簡上字第一九四號
　　上　訴　人　丁○○
　　即　　被告
右列上訴人因侵占案件，不服本院九十年度板簡字第九九０號中華民國九十年六月二
十日第一審判決（聲請案號：九十年度偵字第七七九五號），提起上訴，本院管轄之
第二審合議庭判決如左：
    主  文
原判決撤銷。
丁○○連續行使偽造私文書，足以生損害於他人，處有期徒刑肆月，如易科罰金，以
佰元折算壹日。
扣案之戶名「甲○○」、帳號000000000000號玉山商業銀行活期儲蓄存
摺款壹本、金融卡壹張；與偽造之印章壹顆、玉山商業銀行存款戶約定書及存戶印鑑
卡上「甲○○」署押各壹枚及「甲○○」印文各二枚、活期儲蓄存款存摺內頁存戶印
鑑欄「甲○○」印文壹枚、奇景公司員工在職保證書及薪資轉帳同意書上「甲○○」
署押各壹枚，均沒收。
    事  實
一、丁○○意圖為自己不法之所有，於民國八十九年一月間，在台北市台北火車站附
    近某處，拾獲甲○○早於八十八年九月九日在台北縣新莊市○○路某處遺失之身
    分證，竟予侵占入己（侵占遺失物部分，業因罹於追訴權時效，未據提起公訴）
    。並於八十九年三月間，冒名「甲○○」以電話向台灣奇景資訊有限公司（下簡
    稱奇景公司）應徵市場調查工作。因得知該公司係將薪資直接匯入員工銀行帳戶
    內，丁○○竟於行使偽造私文書之概括犯意，於八十九年三月七日，先至台北市
    某不詳店名及地址之刻印店內，委託不知情之刻印師傅偽造「甲○○」之印章一
    枚後，再至台北縣永和市○○路○段三二０號玉山商業銀行雙和分行（下簡稱玉
    山銀行雙和分行），持甲○○之身分證，冒用甲○○之名義，在存款戶約定書及
    存戶印鑑卡上偽簽「甲○○」之署押各一枚及偽造「甲○○」之印文各二枚，行
    使交回銀行承辦人員丙○○，並由不知情之丙○○持該偽造之印章蓋用印文於活
    期儲蓄存款存摺內頁存戶印鑑欄，而在該行開立帳號000000000000
    0號之活期儲蓄存款戶，領取存摺及金融卡使用。再於同年三月十六日，在台北
    市○○○路○段二七號九樓之十一奇景公司內，並在該公司員工在職保證書及薪
    資轉帳同意書上，各偽造「甲○○」之署押一枚後，將該等文件持向該公司負責
    人乙○○行使，足以生損害於「甲○○」本人及玉山銀行審核存戶開立存款帳戶
    並奇景公司任用員工之正確性。嗣於九十年二月初，甲○○接獲奇景公司寄發之
    薪資扣繳憑單因覺有異而報案；經警循線於同年四月二十日十六時許，在丁○○
    坐落台北縣永和市○○路一一三巷二三弄四號三樓，搜索扣得甲○○之身分證、
    及丁○○行使前述偽造之存戶約定書及印鑑卡後所取得所有之上開「甲○○」名
    義存摺一本、金融卡一張及與偽造文書無關之行動電話一個及行動電話ＳＩＭ卡
    二張，而得知上情。
二、案經台北市政府警察局信義分局移送台灣板橋地方法院檢察署檢察官偵查起訴。
    理  由
一、右揭事實，業據被告丁○○坦承不諱，並經被害人甲○○於警訊時指述身分證遺
    失情節綦詳，復經證人乙○○、丙○○分別於警訊及本院調查時證述無誤，且有
    玉山銀行雙和分行九十年五月二十一日玉雙和字第九○○○四七○號函附開戶約
    定書、印鑑卡、「甲○○」身分證、奇景公司之員工在職證明書、同意書、交易
    記錄表、薪資扣繳憑單（以上均影本）各一件附卷可稽；及甲○○之身分證、「
    甲○○」名義之玉山銀行存摺、金融卡各一件扣案可證，被告自白核與事實相符
    。事證明確，被告犯行堪以認定，應予依法論科。
二、按被告丁○○偽刻「甲○○」印章，並偽造「甲○○」之署押及印文於前開玉山
    銀行開戶約書、印鑑卡上，表示係「甲○○」向該行申請開立存款帳戶之意；又
    於奇景公司之員工在職證明書、同意書上偽造「甲○○」之署押，表示係「甲○○」在該公司任職及同意該公司將「甲○○」薪資直接匯入前述帳戶之意，均足
    致生損害於「甲○○」及玉山銀行審核存戶開立存款帳戶並奇景公司任用員工之
    正確性，此等文書且皆屬刑法第二百十條所稱之私文書。核被告所為，係犯刑法
    第二百十六條、第二百十條之行使偽造私文書罪。其所為偽造印章、印文及署押
    之行為，皆為偽造私文書之部分行為；且其偽造私文書之低度行為，復為行使偽
    造私文書之高度行為所吸收，均不另論罪。被告利用不知情之不詳姓名刻印師傅
    偽造印章及不知情之銀行行員丙○○持其偽刻之印章蓋用「甲○○」印文一枚於
    其所申請之活期儲蓄存款存摺內頁存戶印鑑欄，為間接正犯。又被告先後多次行
    使偽造私文書犯行，時間緊接，犯罪構成要件相同，顯係基於概括犯意為之，應
    依連續犯之規定論以一罪，並依法加重其刑。
三、原審以被告犯罪事證明確，據以對被告論罪科刑，固非無見，惟查：（一）本件
    被告係向奇景公司應徵工作後，為薪資得順利匯入銀行帳戶，始起意偽造印章、
    印文及私文書，據以向玉山銀行申請開立帳戶，原審誤引檢察官聲請簡易判決處
    刑書之記載，認被告係先為前開偽造行為，始至奇景公司應徵，已有未洽。（二
    ）又被告係於玉山銀行存款戶約定書及存戶印鑑卡上偽簽「甲○○」之署押各一
    枚及偽造「甲○○」之印文各二枚，行使交回銀行承辦人員丙○○，並由不知情
    之丙○○持該偽造之印章蓋用印文於活期儲蓄存款存摺內頁存戶印鑑欄，所謂「
    存戶往來約定書及金融卡申請書」，實則申請開戶及申請金融卡僅需填寫一份存
    款戶約定書，原審誤引檢察官聲請簡易判決處刑書之記載，誤認被告係在存戶往
    來約定書及金融卡申請書上均有偽造印文及署押行為；又未於事實欄及主文欄沒
    收部分敘明偽造之枚數；復未將偽造之印章一顆依法沒收，均有未洽。（三）被
    告偽造文書犯行係侵害「甲○○」及玉山銀行、奇景公司等私人法益，原審主文
    欄認被告偽造文書犯行尚侵害於公眾之法益，亦有未洽。（四）再被告行為後，
    刑法第四十一條已修正實施，原審均未予比較新舊法律，並適用修正後較有利於
    被告之刑法第四十一條第一項前段，自有未合。（五）末查，扣案之戶名「甲○○」、帳號000000000000號玉山商業銀行活期儲蓄存摺款一本、金
    融卡一張，均係被告所有因犯罪所得之物，原審漏未依刑法第三十八條第一項第
    三款之規定宣告沒收，於法復有未合。被告上訴意旨指摘原判決量刑過重，求予
    撤銷改判，固無理由，然原判決既有上述可議之處，自應由本院將原判決撤銷。
    爰審酌被告之素行狀況，與其犯罪動機、手段、目的、所生之危害及犯罪後態度
    尚佳、坦承犯行等一切情狀，量處如主文所示之刑。而被告犯罪後刑法第四十一
    條，已於九十年一月十日公布修正，並於同年月十二日實施，比較新舊法之規定
    ，以裁判時之新法較有利於被告，依刑法第二條第一項前段規定，應適用裁判時
    修正後之刑法第四十一條第一項之規定，並諭知易科罰金之折算標準，以示懲儆
    。
四、扣案之戶名「甲○○」、帳號000000000000號玉山商業銀行活期儲
    蓄存摺款壹本、金融卡壹張，係被告所有因犯罪所得之物，已如前述，應依刑法
    第三十八條第一項第三款之規定，宣告沒收。又偽造之印章一顆（雖未扣案，但
    無證據證明業已滅失）、玉山銀行存款戶約定書及存戶印鑑卡上偽造之「甲○○
    」署押各一枚、「甲○○」印文各二枚、活期儲蓄存款存摺內頁存戶印鑑欄偽造
    之「甲○○」印文一枚、奇景公司員工在職保證書及薪資轉帳同意書上偽造之「
    甲○○」署押各一枚，均另依刑法第二百十九條之規定，宣告沒收。至扣案之行
    動電話一個及行動電話ＳＩＭ卡二張，則與本件犯罪行為無關，故不為沒收之諭
    知，附敘明之。
五、本件被告合法傳喚，無正當之理由不到庭，爰依刑事訴訟法第三百七十一條規定
    ，不待其陳述，逕行判決。
據上論斷，應依刑事訴訟法四百五十五條之一第一項、第三項、第三百六十九條第一
項前段、第三百七十一條，刑法第二條第一項前段、第五十六條、第二百十六條、第
二百十條、第二百十九條、第四十一條第一項前段、第三十八條第一項第三款、罰金
罰鍰提高標準條例第二條，判決如主文。
本案經檢察官候靜雯到庭執行職務。
中    華    民    國      九十一      年     一       月     三       日
                              臺灣板橋地方法院刑事第五庭
                                  審判長法  官 陳秀英
                                        法  官 林錫凱
                                        法  官 林玫君
右正本證明與原本無異。
不得上訴。
                                        書記官 許清秋
中    華    民    國      九十一      年    一        月     七       日
